【裁判字號】    98,訴,1547
【裁判日期】    980522
【裁判案由】    毒品危害防制條例
【裁判全文】
臺灣板橋地方法院刑事判決              98年度訴字第1547號
公  訴  人  臺灣板橋地方法院檢察署檢察官
被      告  甲○○
                    （另案於臺灣臺北監獄臺北分監執行中）
上列被告因違反毒品危害防制條例案件，經檢察官提起公訴（98
年度毒偵字第1834號），因被告於本院準備程序中就被訴事實為
有罪之陳述，本院告知被告簡式審判程序之旨，並聽取當事人之
意見後，合議庭裁定改由受命法官獨任依簡式審判程序進行，判
決如下：
    主  文
甲○○施用第一級毒品，累犯，處有期徒刑壹年；扣案之第一級
毒品海洛因壹包（驗餘淨重零點零壹壹肆公克，含殘留海洛因難
以剝離之包裝袋壹個）沒收銷燬，電子磅秤壹台沒收。又施用第
二級毒品，累犯，處有期徒刑肆月；扣案之第二級毒品甲基安非
他命壹包（驗餘淨重零點捌零玖捌公克，含殘留甲基安非他命難
以剝離之包裝袋壹個）沒收銷燬，電子磅秤壹台、吸食器壹組均
沒收。應執行有期徒刑壹年貳月；扣案之第一級毒品海洛因壹包
（驗餘淨重零點零壹壹肆公克，含殘留海洛因難以剝離之包裝袋
壹個）、第二級毒品甲基安非他命壹包（驗餘淨重零點捌零玖捌
公克，含殘留甲基安非他命難以剝離之包裝袋壹個）均沒收銷燬
，電子磅秤壹台、吸食器壹組均沒收。
    事  實
一、甲○○曾因施用毒品案件，經臺灣彰化地方法院裁定送觀察
    、勒戒後，認無繼續施用毒品傾向，於民國88年5 月16日執
    行完畢釋放出所，並由臺灣彰化地方法院檢察署檢察官以89
    年度毒偵字第1308號為不起訴處分確定；又因施用毒品案件
    ，經同法院以91年度毒聲字第2257號裁定送觀察、勒戒後，
    認有繼續施用毒品之傾向，經同法院以91年度毒聲字第2420
    號裁定令入戒治處所強制戒治，於92年9 月29日戒治期滿執
    行完畢，並經同法院以92年度訴字第221 號判決判處有期徒
    刑1 年、5 月，定應執行刑為有期徒刑1 年2 月，並經上訴
    臺灣高等法院臺中分院以92年度上訴字第1223號上訴駁回確
    定，嗣於94年3 月28日縮刑期滿執行完畢。詎仍不知悔改，
    明知海洛因及甲基安非他命係毒品危害防制條例第2 條第2
    項第1 款、第2 款所明定之第一、二級毒品，不得持有及施
    用，竟仍基於施用第一級毒品海洛因之犯意，於98年2 月24
    日晚上10時至11時許間，在臺北縣中和市○○路18弄10號6
    樓租屋處，以將海洛因摻入香菸內點燃吸食之方式，施用第
    一級毒品海洛因1 次，另基於施用第二級毒品甲基安非他命
    之犯意，於同日晚上10時至11時許間，在上開租屋處，以將
    甲基安非他命置於玻璃吸食器內燒烤吸取其煙霧之方式，施
    用第二級毒品甲基安非他命1 次。嗣於98年2 月25日晚上6
    時50分許，在臺北縣中和市○○路18弄10號前，因毒品案件
    通緝，為警當場緝獲，並經其同意前往上開租屋處進行搜索
    ，扣得海洛因1 包（驗餘淨重0.0114公克）、甲基安非他命
    1 包（驗餘淨重0.8098公克）、電子磅秤1 台、吸食器1 組
    ，經其同意採集尿液送驗，檢驗結果均呈嗎啡及甲基安非他
    命陽性反應，始知上情。
二、案經臺北縣政府警察局中和分局報告臺灣板橋地方法院檢察
    署檢察官偵查起訴。
    理  由
一、按本案被告甲○○所犯係死刑、無期徒刑、最輕本刑為3 年
    以上有期徒刑以外之罪，其於準備程序就前揭被訴事實為有
    罪之陳述，經受命法官告知簡式審判程序之旨，並聽取其與
    公訴人之意見後，本院認無不得或不宜改依簡式審判程序進
    行之處，爰依刑事訴訟法第273 條之1 第1 項、第284 條之
    1 之規定，裁定本件由受命法官獨任進行簡式審判程序，合
    先敘明。
二、上揭事實，業據被告於本院審理中坦承不諱，且其於98年2
    月25日所採驗之尿液，經送往臺灣檢驗科技股份有限公司以
    GC/MS 方法（氣相層析/ 質譜儀法）檢驗，結果均確呈第一
    級毒品海洛因代謝後嗎啡及第二級毒品甲基安非他命之陽性
    反應，此有卷附該公司98年3月17日報告編號UL/2009/30120
    號濫用藥物檢驗報告、臺北縣政府警察局中和分局毒品案犯
    罪嫌疑人姓名及代碼對照表各1 紙、照片8 張在卷可稽（見
    98年度毒偵字第1834號卷第26、27、28、41、43頁），並有
    電子磅秤1 台、吸食器1 組扣案可資佐證，另扣案之不明粉
    末1 包（驗餘淨重0.0114公克）、不明晶體1 包（驗餘淨重
    0.8098公克），經送往交通部民用航空局航空醫務中心鑑定
    ，分別檢出第一級毒品海洛因、第二級毒品甲基安非他命成
    分，有該中心98年3 月10日出具之航藥鑑字第0981175 號鑑
    定書1 紙在卷可憑（見98年度毒偵字第1834號卷第42頁），
    足認被告自白與事實相符，洵堪採為論罪科刑之依據。
三、按毒品危害防制條例於92年7 月9 日修正公布，自93年1 月
    9 日施行，其中第20條、第23條將施用毒品之刑事處遇程序
    區分為「初犯」、「5 年內再犯」、「5 年後再犯」。依其
    立法理由之說明：「初犯」，經觀察、勒戒或強制戒治，應
    為不起訴處分或不付審理之裁定；經觀察、勒戒或強制戒治
    執行完畢釋放後，「5 年內再犯」者，因其再犯率甚高，原
    實施之觀察、勒戒及強制戒治既已無法收其實效，爰依法追
    訴或裁定交付審理。至於經觀察、勒戒或強制戒治執行完畢
    釋放，「5 年後再犯」者，前所實施之觀察、勒戒或強制戒
    治已足以遮斷其施用毒品之毒癮，為期自新及協助其斷除毒
    癮，仍用「初犯」規定，先經觀察、勒戒或強制戒治之程序
    。從而，依修正後之規定，祇於「初犯」及「5 年後再犯」
    2 種情形，有其追訴條件之限制，即須於初犯經觀察、勒戒
    或強制戒治釋放後，5 年內均無施用毒品之行為，始能認其
    前所實施之觀察、勒戒或強制戒治已足遮斷毒癮，而得於5
    年後再犯時，再予適用初犯之規定，重行觀察、勒戒等程序
    。倘5 年內已經再犯，被依法追訴處罰，縱其第3 次（或第
    3 次以上）施用毒品之時間在初犯釋放5 年以後，即與「5
    年後再犯」之情形有別，且因已於「5 年內再犯」，顯見其
    再犯率甚高，原實施觀察、勒戒或強制戒治，已無法收其實
    效，自無再經觀察、勒戒及強制戒治之必要，應由檢察官逕
    行起訴，始符新法修正之本旨（最高法院95年第7 次刑事庭
    會議決議參照）。被告既有如犯罪事實欄所示觀察、勒戒、
    強制戒治及論罪科刑之前科，此有臺灣高等法院被告前案紀
    錄表1 份附卷可參，是被告本次再犯施用毒品犯行，依上揭
    說明，顯非5 年後再犯，即無再行觀察、勒戒或強制戒治之
    必要，揆諸前揭說明，仍應依法論科。
四、查海洛因及甲基安非他命分屬毒品危害防制條例第2 條第2
    項第1 款所規定之第一級毒品及同條項第2 款所規定之第二
    級毒品，核被告所為，係犯毒品危害防制條例第10條第1 項
    施用第一級毒品罪及同條第2 項施用第二級毒品罪。被告持
    有第一、二級毒品，復分別進而施用，其持有毒品之低度行
    為，應分別為施用第一、二級毒品之高度行為所吸收，均不
    另論罪。被告所犯上開施用第一級毒品罪及施用第二級毒品
    罪之間，犯意各別，罪名不同，應分論併罰之。又被告有事
    實欄所列前揭犯罪前科紀錄，有臺灣高等法院被告前案紀錄
    表可稽，其受有期徒刑之執行完畢，5 年以內故意再犯本件
    有期徒刑以上之罪，均為累犯，均應依刑法第47條第1 項之
    規定加重其刑。爰審酌被告前已因施用毒品案件經觀察、勒
    戒及強制戒治，且有施用毒品犯罪前科紀錄，並經判刑確定
    入監執行，業如上述，本應徹底戒除毒癮，不料其竟仍繼續
    施用毒品，顯見其並無戒除毒害之決心，本不宜寬貸，惟念
    其施用毒品乃自戕一己之身體健康，對於他人生命、身體、
    財產等法益，尚無重大明顯之實害，且犯後坦承犯行，態度
    尚佳等一切情狀，分別量處如主文所示之刑，並定其應執行
    之刑，以資懲儆。
五、扣案之不明粉末1 包（驗餘淨重0.0114公克）、不明晶體1
    包（驗餘淨重0.8098公克），經鑑定結果確含第一級毒品海
    洛因、第二級毒品甲基安非他命成分，業如上述，又其外包
    裝袋與毒品粉末難以完全析離，均應依毒品危害防制條例第
    18條第1 項前段規定，沒收銷燬之；電子磅秤1 台、吸食器
    1 組，均為被告所有供其施用毒品所用之物，業據被告供承
    在卷（見98年度毒偵字第1834號卷第36頁），爰依刑法第38
    條第1 項第2 款之規定併予宣告沒收。
據上論斷，應依刑事訴訟法第273 條之1 第1 項、第299 條第1
項前段，毒品危害防制條例第10條第1 項、第2 項、第18條第1
項前段，刑法第11條前段、第47條第1 項、第51條第5 款、第38
條第1 項第2 款，判決如主文。
本案經檢察官鄭潔如到庭執行職務。
中    華    民    國    98    年    5     月    22    日
                  刑事第十五庭  法  官  錢衍蓁
以上正本證明與原本無異。
如不服本判決應於收受判決後10日內向本院提出上訴書狀，並
應敘述具體理由。其未敘述上訴理由者，應於上訴期間屆滿後
20日內向本院補提理由書（均須按他造當事人之人數附繕本）
「切勿逕送上級法院」。
                                書記官 劉靜慧
中    華    民    國    98    年    5     月    22    日
附錄本案論罪科刑法條全文：
毒品危害防制條例第10條
施用第一級毒品者，處6月以上5年以下有期徒刑。
施用第二級毒品者，處3年以下有期徒刑。


司法院資訊處製作；財團法人民間司法改革基金會備份。
